【裁判字號】    99,交聲,823
【裁判日期】    990510
【裁判案由】    交管條例聲異
【裁判全文】
臺灣板橋地方法院刑事裁定             99年度交聲字第823號
原處分機關  交通部公路總局臺北區監理所
異  議  人  甲○○
即受處分人
上列異議人即受處分人因違反道路交通管理處罰條例案件，對於
交通部公路總局臺北區監理所民國99年3 月26日所為北監營裁字
第裁40-C00000000號、第裁40-C00000000號裁決處分，聲明異議
，本院裁定如下：
    主  文
異議均駁回。
    理  由
一、原處分意旨略以：異議人即受處分人甲○○駕駛車牌號碼FC
    I-472 號重型機車，於民國98年6 月2 日7 時52分許，自臺
    北縣鶯歌鎮○○路2 巷口騎出，欲駛入中正一路之際，因先
    後有「未依規定戴安全帽」與「不聽制止並拒絕停車接受警
    察人員稽查而逃逸」之違規行為，由臺北縣政府警察局三峽
    分局鶯歌分駐所（下稱原舉發單位）執勤員警記下車號掣單
    逕行舉發；嗣異議人於舉發違反道路交通管理事件通知單（
    下稱舉發通知單）所載應到案日期前提出申訴，並經交通部
    公路總局臺北區監理所（原處分機關）函請舉發機關查證後
    ，仍認異議人違規屬實，遂依道路交通管理處罰條例第31條
    第6 項規定，裁處罰鍰新臺幣（下同）5 百元；另依同條例
    第60條第1 項規定，裁處罰鍰3 千元，併依同條例第63條第
    1 項第1 款（原裁決書漏載第1 款）規定記違規點數1 點等
    語。
二、異議意旨略以：伊當日雖曾騎車行經該處，然無任何違規行
    為，且其當天抵達公司刷卡簽到之時間乃係7 時48分許，自
    無可能在前開員警所指時間出現違規情事，況員警最初開單
    記載之日期本為98年6 月1 日，其後經原處分機關查詢確認
    ，始改稱伊違規時間為同月2 日，可見原舉發顯有瑕疵，爰
    聲明異議，請求撤銷原處分云云。
三、按機器腳踏車駕駛人未依規定戴安全帽者，處駕駛人5 百元
    罰鍰，道路交通管理處罰條例第31條第6 項定有明文；再按
    汽車駕駛人駕駛汽車有違反道路交通管理處罰條例之行為，
    經交通勤務警察制止時，不聽制止或拒絕停車接受稽查而逃
    逸者，處3 千元以上6 千元以下罰鍰，同條例第60條第1 項
    亦有明定；另汽車駕駛人駕駛汽車違反道路交通管理處罰條
    例第60條第1 項規定者，除應依該條所規定之罰鍰處罰外，
    並應記違規點數1 點，道路交通管理處罰條例第63條第1項
    第1 款亦分別規定甚明；經查：
（一）異議人所有之前開機車，於98年6 月2 日7 時52分許，行
      至臺北縣鶯歌鎮○○路2 巷口往中正一路方向行駛時，為
      員警發覺該車駕駛人有未戴安全帽駕駛機器腳踏車之違規
      行為，雖經員警一度攔停並予制止，該駕駛人其後仍有不
      予聽從且拒絕接受稽查隨即駕車逃逸之違規行為，員警乃
      於回隊後逕行掣單舉發等情，有臺北縣政府警察局98年6
      月1 日北縣警交大字第C00000000 號、第C00000000 號舉
      發通知單通知聯影本各1 紙在卷可稽，該等舉發通知單上
      之違規與舉發日期固均係記為98年6 月1 日，惟經原處分
      機關函請再次確認，臺北縣政府警察局三峽分局乃回覆表
      示原載日期應屬誤植，另將違規時間改正為同月2 日此情
      ，亦有該局98年6 月23日北縣警轄交裁字第0980020436號
      函存卷足參，自堪認為真，本件違規行為之實際發生時地
      既經確認，原舉發之誤寫瑕疵自已獲補正，凡此原即無違
      行政程序法第101 條第1 項：行政處分如有誤寫之顯然錯
      誤者，處分機關得隨時更正之規定旨意，異議人前開質疑
      尚非有據，合先敘明。
（二）異議人雖另以其未有任何上述之違規行為，且在舉發通知
      單所指違規時間，其已抵達公司開始上班云云為辯，然查
      ，異議人早即自承，違規當天其並未將前開車牌號碼FCI-
      472 號重型機車交由他人使用，亦不否認係以該車為往返
      公司與住處間之交通工具，且本件確係異議人於98年6 月
      2 日行經前開路段時，先有駕駛機器腳踏車未戴安全帽之
      違規行為，為員警發現後雖一度停車，然旋又以上班快要
      遲到為由，逕行駛離，未聽從員警制止之指揮，並拒絕接
      受後續稽查而逃逸等情，業據原舉發單位員警即證人乙○
      ○○於本院調查中到庭具結後略以：當時違規人從中山路
      2 巷口出來，往中正一路方向行駛，伊當時從中正一路要
      往分駐所走過去，所以違規人當時從伊對面的檳榔攤旁巷
      子出來時，是跟伊直接會面，伊在斑馬線看到違規人從巷
      子出來，伊有吹哨喝令停車，違規人沒有戴安全帽先停下
      車，跟伊說上班快要來不及了，然後就不理伊跑掉了，違
      規人的車子是三陽野狼藍色的，伊當時有再度喝令他停車
      ，違規人表示好，但還是離開，伊是想勸導他戴安全帽再
      走，也不想開單，但是他就是不理伊直接離去，伊才回隊
      上開單，違規人當時有戴眼鏡，伊看完錶，確認違規時間
      ，然後才回分駐所開單舉發，伊有記當時的車號，回去之
      後也會確認車籍，發現違規人的住址就在中山路2 巷，所
      以伊才確認沒有記錯等語證稱綦詳在卷，且觀證人前後之
      相關證述，不僅連續亦屬完整，自足徵其對本件上述違規
      情事之關連記憶確甚深刻。
（三）再查，證人非但可對違規車輛之車型外觀，作出縱異議人
      亦未置詞爭執之符實描繪，甚於開單之際，更已再次確認
      異議人住居處所與違規地點間之緊密關係，對照異議人同
      不否認於前開期間機車從未外借，及其於騎乘機車時，偶
      爾亦會另戴太陽眼鏡，此等與證人所言若合符節之相關情
      狀，則駕駛前開機車違規未戴安全帽，並在證人出聲制止
      之際猶不聽從，隨即拒絕再受指示逃逸之人，除異議人外
      ，實難另作他人想像。況依證人所述當時其與異議人車輛
      之一切動向，兩人確曾相隔甚近，異議人更已一度停車，
      彼此有所照面，其後異議人雖又駛離現場，然其為證人前
      後觀察注目之期間當非短暫，則在證人對異議人及其所駕
      車輛持續予以關切之時，甚為異議人掉頭離去之舉動感到
      訝異，立即再將前述資訊一一記明，並立刻返回僅在咫尺
      外之分駐所內查詢車籍，諒必無絲毫耽擱之前提下，其所
      留存之印象定甚鮮明，由是以查，自無任何跡證足認證人
      舉發當中確存誤判情事。況證人既身為員警，交通違規取
      締本為勤務內容之一，其上開所述除就內容部分極其清楚
      外，描繪情節亦與常情毫無違背，遑論證人與異議人間本
      無何身分利害業務關係，復無嫌隙，衡情應更無甘冒偽證
      罪刑責風險而設詞構陷異議人之理。從而，既查無任何證
      據足資證明證人有何捏造事實違法取締之不法情事，足認
      其證述應非子虛，自可採信。而異議人因未戴安全帽騎乘
      機車遭證人所發現，並在離去之際，經證人以甚近距離加
      以制止仍不遵從停車此節，既為證人明確證稱同上，基此
      ，兩人當時相隔未遠，證人復曾哨鳴予以制止，更以口說
      方式喝令停車，則異議人對其乃因違規而遭員警示意攔停
      此點，衡情應無不知之理，其後猶仍抗拒停車逕行駛離，
      要屬不聽制止及拒絕停車接受稽查而逃逸之違規行為。
（四）本件舉發雖無錄影照片等相關物證，然按交通違規事實往
      往驟然而現、稍縱即逝，若硬性要求舉發員警不分違規情
      節，一律必須預留證據，俾便事後提出供法院審查，除有
      現實技術可行性之困難，勢更將大幅提高交通管理之行政
      成本，並嚴重削弱道路交通管理之行政效能，且舉發交通
      違規行為之處分亦屬行政行為，除應遵循公正、公開與民
      主之程序，確保依法行政之原則，以保障人民權益，亦應
      兼顧提高行政效能，是以若可由舉發員警到庭結證違規情
      節屬實，且提出支持舉發違規可憑信性之相關佐證如上，
      自不得再予恣意挑剔；至異議人另提出本件違規當天之刷
      卡簽到紀錄，欲作其於舉發通知單上所載是日7 時52分許
      已到公司開始上班之抗辯，惟經本院依職權相詢異議人任
      職之華南永昌綜合證券股份有限公司鶯歌分公司後，該公
      司已藉卷附99年4 月20日（99）華永法字第353 號函回覆
      表示：差勤紀錄系統之時間顯示有定期校對，與實際時間
      可能存有誤差此情，準此，異議人違規地點本與該公司設
      址之臺北縣鶯歌鎮○○街101 號3 樓相距非遠，異議人亦
      表示從伊住處到公司僅須費時4 分鐘，加以證人手錶所示
      與實際時間或亦另存些許誤差，徒以如上之違規時間記載
      與異議人當日刷到時間紀錄之形式矛盾，與本院依憑以上
      眾多事證作成之論究相較，自仍不足執為有利異議人事實
      認定之所據，從而，異議人所言無非全屬事後卸責之詞，
      尚無可採。
四、綜上所析，異議人騎乘上開重型機車，行經前揭時、地未依
    規定穿戴安全帽，併於員警攔停後復行離去不聽制止，拒絕
    再作停車接受稽查之配合，旋即逃逸等違規事實，均堪認定
    。原處分機關據此認異議人有前開違規事由，因而分別裁處
    異議人罰鍰5 百元，及罰鍰3 千元，併記違規點數1 點，尚
    無任何違誤，本件異議人之異議均為無理由，皆應予駁回。
據上論斷，應依道路交通案件處理辦法第19條，裁定如主文。
中    華    民    國    99    年    5     月    10    日
                  交通法庭    法  官  盧軍傑
上列正本證明與原本無異。
如不服本裁定，應於裁定送達後五日內敘明抗告理由，向本院提
出抗告狀。
                              書記官  周玉茹
中    華    民    國    99    年    5     月    12    日

司法院資訊處製作；財團法人民間司法改革基金會備份。
